---
title: Detecció Anomalies
author: Josep E
date: '2019-11-03'
slug: detecció-anomalies
categories: []
tags: []
---


```{r setup, include=FALSE}
knitr::opts_chunk$set(warning = FALSE, message = FALSE)
```

### Llibreries

```{r}
library(tidyverse)
library(funModeling)
library(lubridate)
library(weathermetrics)
library(factoextra)
library(corrplot)
library(qgraph)
library(kableExtra)
library(scales)
library(plotly)
library(broom)
library(tidymodels)
```

### Dades

```{r}
machine <- read_csv("machine_temperature_system_failure.csv")
df_status(machine)

machine <- 
  machine %>% 
  mutate(temp = fahrenheit.to.celsius(value, round = 2))
```

```{r, fig.height= 8, fig.width= 15, fig.align= "center"}
ggplot(machine, aes(x = timestamp, y=temp))+
  geom_line(color="grey30")+
  theme_minimal()+
  labs(title = "Registre Temperatura. (5s.)", x=" ", y="Temperatura (?C)")+
  theme(axis.text.x = element_blank(),
        axis.ticks.x = element_blank(),
        axis.line.x = element_blank(),
        panel.grid.major.x =element_blank(),
        title = element_text(color= "dodgerblue3"),
        plot.title = element_text(hjust=0.5))
```

### Feature Engineering

```{r}
machine <- 
  machine %>% 
  mutate(hora   = hour(timestamp),
         torn  = ifelse(hora > 7 & hora < 22, "dia", "nit"),
         diaSet = wday(timestamp, week_start = getOption("lubridate.week.start", 1)),
         jour = date(timestamp),
         wEnd   = ifelse(diaSet %in% c(1,2,3,4,5), "SET", "CAP")) %>% 
  group_by(wEnd, torn) %>% 
  mutate(grup = paste(wEnd, torn, sep = "_")) %>% 
  ungroup() %>% 
  mutate(grup = as_factor(grup))
  
```

```{r, fig.height= 8, fig.width= 15, fig.align= "center"}
ggplot(machine, aes(x = timestamp, y=temp, color= grup))+
  geom_line()+
  theme_minimal()+
  labs(title = "Registre Temperatura. (5s.)", x=" ", y="Temperatura (?C)")+
  theme(legend.position = "none",
        axis.ticks.x = element_blank(),
        axis.line.x = element_blank(),
        panel.grid.major.x =element_blank(),
        title = element_text(color= "dodgerblue3"),
        plot.title = element_text(hjust=0.5))+
  facet_wrap(~grup)

ggplot(machine, aes(x=temp, fill= grup))+
  geom_histogram(color= "white")+
  theme_minimal()+
  labs(title = "Registre Temperatura. (5s.)", x=" ", y="Temperatura (?C)")+
  theme(legend.position = "none",
        axis.ticks.x = element_blank(),
        axis.line.x = element_blank(),
        panel.grid.major.x =element_blank(),
        title = element_text(color= "dodgerblue3"),
        plot.title = element_text(hjust=0.5))+
  facet_wrap(~grup, scales = "free")

ggplot(machine, aes(y=temp, fill= grup))+
  geom_boxplot()+
  theme_minimal()+
  labs(title = "Registre Temperatura. (5s.)", x=" ", y="Temperatura (?C)")+
  theme(legend.position = "top",
        axis.ticks.x = element_blank(),
        axis.line.x = element_blank(),
        panel.grid.major.x =element_blank(),
        title = element_text(color= "dodgerblue3"),
        plot.title = element_text(hjust=0.5),
        axis.text.x = element_blank())

```

### Transformaci? Dades

```{r}
machine_num <- 
  machine %>% 
  mutate(torn_n = ifelse(torn == "dia", 1, 0),
         wEnd_n = ifelse(wEnd == "SET", 1, 0)) %>% 
  select(temp, hora, torn_n, wEnd_n, diaSet)

head(machine_num)
```

### Principal Components

```{r}
acp <-prcomp(machine_num, center=T, scale.=T) # PCA + estandatització de variables

acp

# eigenvalue: valors superiors a 1, varian?a percentual acumulada
get_eigenvalue(acp)

# gr?fic varian?a acumulada
fviz_eig(acp, addlabels = TRUE, ylim = c(0, 40))

actives <- 
  as.data.frame(acp$x[,1:3]) %>% 
  select('PC1_dia' = 'PC1', 'PC2_hora'= "PC2", 'PC3_temp'= "PC3")


```


```{r, fig.height= 8, fig.width= 15, fig.align= "center"}
plot(acp$x[,1], acp$x[,3], xlab="PC1_dia", ylab="PC3_temp")
abline(h=0,v=0,col="gray60")

plot(acp$x[,2], acp$x[,3], xlab="PC2_hora", ylab="PC3_temp")
abline(h=0,v=0,col="gray60")
```

### Correlacions

```{r, fig.height= 8, fig.width= 15, fig.align= "center"}
kor <- cor(machine_num, acp$x[,1:3])

kor %>% 
  kable() %>% 
  kable_styling(bootstrap_options = c("striped", "hover", full_width= F))

corrplot(kor)

# rotacions
acp_rot<-varimax(kor) 
acp_rot$loadings
```

### Dendograma  

```{r, fig.height= 8, fig.width= 15, fig.align= "center"}
dd <- dist(actives, method = "euclidean") 
hc.ward <- hclust(dd, method = "ward.D2") 
plot(hc.ward, hang = -1, cex = 0.5)
rect.hclust(hc.ward, k=11, border="red")
```

```{r}
k_15 <- cutree(hc.ward, k = 11)

# assignaci? de cluster segons hcust
actives$k <- as.factor(k_15)

prop <- prop.table(table(k_15))
round(prop,2)
table(k_15)
```

### Gr?fic Cluster HCLUST

```{r, fig.height= 8, fig.width= 15, fig.align= "center"}
actives %>% 
  mutate(k= as.factor(k)) %>% 
  # filter(k %in% c(1,2,3,4)) %>% 
  ggplot()+
    geom_point(aes(x = PC1_dia, y = PC3_temp, col = k))+
    theme_bw()+
    labs(title = "Clusters", x="PC1_dia", y="PC3_temp")+
    theme(legend.position = "none",
          axis.ticks.x = element_blank(),
          axis.line.x = element_blank(),
          panel.grid.major.x =element_blank(),
          title = element_text(color= "dodgerblue3"),
          plot.title = element_text(hjust=0.5))
    #facet_wrap(~k)

# clusters dendograma
actives %>% 
  mutate(k= as.factor(k)) %>% 
  # filter(k %in% c(1,2,3,4)) %>% 
  ggplot()+
  geom_point(aes(x = PC2_hora, y = PC3_temp, col = k))+
  theme_bw()+
  labs(title = "Clusters", x="PC2_hora", y="PC3_temp")+
  theme(legend.position = "none",
        axis.ticks.x = element_blank(),
        axis.line.x = element_blank(),
        panel.grid.major.x =element_blank(),
        title = element_text(color= "dodgerblue3"),
        plot.title = element_text(hjust=0.5))
```

### Centres HCLUST

```{r}
cdg <- 
  actives %>% 
  dplyr::group_by(k) %>% 
  dplyr::summarise(c_dia=mean(PC1_dia),
                   c_hora=mean(PC2_hora),
                   c_temp=mean(PC3_temp)) %>% 
  select(-k)
head(cdg)
```

### KMEANS

```{r}
k_mean <- kmeans(actives[,1:3], centers = cdg)
# k_mean
# table(k_mean$cluster)
# k_mean$size
# table(actives$k, k_mean$cluster)
 
# assignaci? de cluster segons kmean
actives$kmean <-as.factor(k_mean$cluster)
machine$kmean <-as.factor(k_mean$cluster)

#distribuci? cluster, size
k_mean %>% 
  tidy() %>% 
  select(cluster, size) %>% 
  kable(caption = "Distribuci? clusters") %>% 
  kable_styling(full_width = F)
```

### Comparaci? K-MEANS / HCLUST

```{r}
c_m <- conf_mat(actives, k, kmean, dnn= c("kmean", "hclust"))

c_m %>% 
  pluck(1) %>%
  as_tibble() %>%
  ggplot(aes(hclust, kmean, alpha = n)) +
  geom_tile(show.legend = FALSE, fill = "blue", color = "white") +
  geom_text(aes(label = n), colour = "white", alpha = 1, size = 6)+
  labs(title = "Confusion Matrix hclust-kmean" )+
  theme_minimal()+
  theme(legend.position = "none",
        panel.grid.major.x =element_blank(),
        panel.grid.major.y =element_blank(),
        title = element_text(color= "dodgerblue3"),
        plot.title = element_text(hjust=0.5))


accu <- 
summary(c_m) %>% 
  select(-.estimator) %>%
  filter(.metric %in% c("accuracy"))

percent(accu$.estimate)
# index d'estabilitat 84.84%
```

### Gr?fic Clusters K-MEANS

```{r, fig.height= 8, fig.width= 15, fig.align= "center"}
# plot clusters ggplot
actives %>% 
  mutate(k= as.factor(k)) %>% 
  ggplot()+
    geom_point(aes(x = PC1_dia, y = PC3_temp, col = k))+
    theme_bw()+
    labs(title = "Clusters", x="PC1_dia", y="PC3_temp")+
    theme(legend.position = "none",
          axis.ticks.x = element_blank(),
          axis.line.x = element_blank(),
          panel.grid.major.x =element_blank(),
          title = element_text(color= "dodgerblue3"),
          plot.title = element_text(hjust=0.5))
    #facet_wrap(~k)

actives %>% 
  mutate(k= as.factor(k)) %>% 
  ggplot()+
  geom_point(aes(x = PC2_hora, y = PC3_temp, col = k))+
  theme_bw()+
  labs(title = "Clusters", x="PC2_hora", y="PC3_temp")+
  theme(legend.position = "none",
        axis.ticks.x = element_blank(),
        axis.line.x = element_blank(),
        panel.grid.major.x =element_blank(),
        title = element_text(color= "dodgerblue3"),
        plot.title = element_text(hjust=0.5))
#facet_wrap(~k)
```


### Gr?fic 3-D clusters K-MEANS

```{r}
plot_ly(x=actives$PC1_dia, y=actives$PC2_hora, z=actives$PC3_temp, type="scatter3d", mode="markers", color=actives$kmean)
```

### Centres K-MEANS

```{r}
# tots els centres de cada punt
# k_mean$centers[k_mean$cluster, ]
# fitted(k_mean)
# head(k_mean$centers)


centroids <- 
  as.data.frame(fitted(k_mean)) %>%  #resum dels centres
  select('PC1_cen' = 'PC1_dia', 'PC2_cen'= "PC2_hora", 'PC3_cen'= "PC3_temp")
head(centroids)

#assignaci? centres de clusters
actives$PC1_cen <-  centroids$PC1_cen
actives$PC2_cen <-  centroids$PC2_cen 
actives$PC3_cen <-  centroids$PC3_cen 
```

```{r, fig.height= 8, fig.width= 15, fig.align= "center"}
# plot clusters amb centres
actives %>% 
  mutate(kmean= as.factor(kmean)) %>% 
  ggplot()+
    geom_point(aes(x = PC1_dia, y = PC3_temp, col = kmean), alpha = 0.5)+
    geom_point(aes(x = PC1_cen, y = PC3_cen), color = "black", shape = 13, size = 5)+
    theme_bw()+
    labs(title = "Clusters dia-temp", x="PC1_dia", y="PC3_temp")+
    theme(legend.position = "none",
          axis.ticks.x = element_blank(),
          axis.line.x = element_blank(),
          panel.grid.major.x =element_blank(),
          title = element_text(color= "dodgerblue3"),
          plot.title = element_text(hjust=0.5))+
    facet_wrap(~kmean)

```

```{r, fig.height= 8, fig.width= 15, fig.align= "center"}
actives %>% 
  mutate(kmean= as.factor(kmean)) %>% 
  ggplot()+
  geom_point(aes(x = PC2_hora, y = PC3_temp, col = kmean), alpha = 0.5)+
  geom_point(aes(x = PC2_cen, y = PC3_cen), color = "black", shape = 13, size = 5)+
  theme_bw()+
  labs(title = "Clusters hora-temp", x="PC2_hora", y="PC3_temp")+
  theme(legend.position = "none",
        axis.ticks.x = element_blank(),
        axis.line.x = element_blank(),
        panel.grid.major.x =element_blank(),
        title = element_text(color= "dodgerblue3"),
        plot.title = element_text(hjust=0.5))+
  facet_wrap(~kmean)
```


### Dist?ncies

```{r}
# Distancia Euclidea al Centroid 
actives <- 
  actives %>% 
  mutate(dist_c = sqrt( (PC1_dia - PC1_cen)^2 + (PC2_hora - PC2_cen)^2 + (PC3_temp - PC3_cen)^2))

# detectar outliers de les distancies
anomalies <- 
  actives %>% 
  dplyr::group_by(kmean) %>% 
  dplyr::mutate(iqr = IQR(dist_c),
                q_75 = quantile(dist_c, probs = 0.75),
                out = ifelse(dist_c > q_75 + iqr * 1.5, 1, 0)) %>% 
          
  ungroup()

head(anomalies)

# total de outliers per cluster
anomalies %>% 
  dplyr::summarise(Total = sum(out),
                   Percentatge = percent(Total / nrow(actives))) %>% 
  kable(caption = "Total Anomalies") %>% 
  kable_styling(full_width = F)


# assignar anomalies a la taula actives
actives$out <- as.factor(anomalies$out)
machine$out <- anomalies$out


```

### Outliers de les Dist?ncies

```{r, fig.height= 8, fig.width= 15, fig.align= "center"}
# dispersi? de clusters i possibles outliers
actives %>% 
  mutate(kmean = as.factor(kmean)) %>% 
  ggplot(aes(x = kmean, y=dist_c, color= as.factor(kmean)))+
  geom_boxplot(outlier.shape = NA, varwidth = TRUE)+
  geom_jitter(data = subset(actives, out == 1), aes(color= as.factor(kmean)), alpha = 0.5)+
  theme_minimal()+
  labs(title = "Ditancia Euclidea al Centroid", x=" ", y="")+
  theme(legend.position = "none",
        panel.grid.major.x =element_blank(),
        panel.grid.major.y =element_blank(),
        panel.grid.minor.y =element_blank(),
        title = element_text(color= "dodgerblue3"),
        plot.title = element_text(hjust=0.5),
        axis.text.y = element_blank())
```

### Clusters amb outliers

```{r, fig.height= 8, fig.width= 15, fig.align= "center"}
# plot clusters amb outlir  
actives %>% 
  ggplot()+
  geom_point(aes(x = PC1_dia, y = PC3_temp, col = out), alpha = 0.5)+
  geom_point(aes(x = PC1_cen, y = PC3_cen), color = "black", shape = 13, size = 5)+
  scale_color_manual(values=c("gray70","red"))+
  theme_bw()+
  labs(title = "Clusters dia-temp", x="PC1_dia", y="PC3_temp")+
  theme(legend.position = "none",
        axis.ticks.x = element_blank(),
        axis.line.x = element_blank(),
        panel.grid.major.x =element_blank(),
        title = element_text(color= "dodgerblue3"),
        plot.title = element_text(hjust=0.5))+
  facet_wrap(~kmean)
```

```{r, fig.height= 8, fig.width= 15, fig.align= "center"}
actives %>% 
  ggplot()+
  geom_point(aes(x = PC2_hora, y = PC3_temp, color = out), alpha = 0.4)+
  geom_point(aes(x = PC2_cen, y = PC3_cen), color = "black", shape = 13, size = 5)+
  scale_color_manual(values=c("gray70","red"))+
  theme_bw()+
  labs(title = "Clusters PC2-PC3", x="PC2_hora", y="PC3_temp")+
  theme(legend.position = "none",
        axis.ticks.x = element_blank(),
        axis.line.x = element_blank(),
        panel.grid.major.x =element_blank(),
        title = element_text(color= "dodgerblue3"),
        plot.title = element_text(hjust=0.5))+
  facet_wrap(~kmean)
```

### Gr?fic 3D cluster 1 

```{r}
clusty <- 1
mig <- c(k_mean$centers[clusty, ],clusty,2)

cluster_sel <- 
actives %>% 
  filter(kmean == clusty) %>% 
  select(PC1_dia, PC2_hora, PC3_temp, kmean, anomal= out) %>%  
  mutate(anomal = fct_expand(anomal, "2")) %>% 
  rbind(mig)

colors <-  c('#c6cbcc', '#ba072b', '#46c4eb')
plot_ly(cluster_sel, x= ~PC1_dia, y= ~PC2_hora, z= ~PC3_temp, 
        type="scatter3d", mode="markers", color = ~anomal, colors = colors)
```


### Distribuci? horaria de les anomalies

```{r, fig.height= 8, fig.width= 15, fig.align= "center"}
# distribuci? horaria de les anomalies
machine %>% 
  filter(out == 1) %>% 
  ggplot(aes(x=hora, fill= grup))+
    geom_histogram(color= "white")+
    theme_bw()+
    labs(title = "Anomalies x hores", x=" ", y="")+
    theme(legend.position = "none",
          axis.ticks.x = element_blank(),
          axis.line.x = element_blank(),
          panel.grid.major.x =element_blank(),
          title = element_text(color= "dodgerblue3"),
          plot.title = element_text(hjust=0.5))+
    facet_wrap(~grup)
```

### Distribuci? diaria de les anomalies

```{r, fig.height= 8, fig.width= 15, fig.align= "center"}
# distribuci? diaria de les anomalies
machine %>% 
  filter(out == 1) %>% 
  ggplot(aes(x=diaSet, fill= grup))+
  geom_histogram(color= "white")+
  theme_bw()+
  labs(title = "Aanomalies x dies", x=" ", y="")+
  theme(legend.position = "top",
        axis.ticks.x = element_blank(),
        axis.line.x = element_blank(),
        panel.grid.major.x =element_blank(),
        title = element_text(color= "dodgerblue3"),
        plot.title = element_text(hjust=0.5))
```

### Linia temporal amb anomalies

```{r, fig.height= 8, fig.width= 15, fig.align= "center"}
machine %>%
  ggplot(aes(x = timestamp, y=temp), alpha = 0.4)+
  geom_point(color="grey70")+
  geom_line(color="grey70")+
  geom_point(data = subset(machine, out == 1), color = "red", size = 3)+
  theme_minimal()+
  labs(title = "Registre Temperatura. (5s.)", x=" ", y="Temperatura (?C)")+
  theme(axis.text.x = element_blank(),
        axis.ticks.x = element_blank(),
        axis.line.x = element_blank(),
        panel.grid.major.x =element_blank(),
        title = element_text(color= "dodgerblue3"),
        plot.title = element_text(hjust=0.5))

```

#### Per grups: 

```{r, fig.height= 8, fig.width= 15, fig.align= "center"}
# per grups
machine %>% 
  ggplot(aes(x = timestamp, y=temp), alpha = 0.4)+
  geom_point(color="grey70")+
  geom_line(color="grey70")+
  geom_point(data = subset(machine, out == 1), color = "red", size = 3)+
  theme_minimal()+
  labs(title = "Registre Temperatura. (5s.)", x=" ", y="Temperatura (?C)")+
  theme(axis.text.x = element_blank(),
        axis.ticks.x = element_blank(),
        axis.line.x = element_blank(),
        panel.grid.major.x =element_blank(),
        title = element_text(color= "dodgerblue3"),
        plot.title = element_text(hjust=0.5))+
  facet_wrap(~grup)
```

#### Per dies:

```{r, fig.height= 10, fig.width= 15, fig.align= "center"}
# per dies
machine %>% 
  ggplot(aes(x = timestamp, y=temp), alpha = 0.4)+
    geom_point(color="grey70")+
    # geom_line(color="grey70")+
    geom_point(data = subset(machine, out == 1), color = "red", size = 3)+
    theme_bw()+
    labs(title = "Registre Temperatura. (5s.)", x=" ", y="Temperatura (?C)")+
    theme(axis.text.x = element_blank(),
          axis.ticks.x = element_blank(),
          axis.line.x = element_blank(),
          panel.grid.major.x =element_blank(),
          title = element_text(color= "dodgerblue3"),
          plot.title = element_text(hjust=0.5))+
  facet_wrap(~wday(timestamp, week_start = getOption("lubridate.week.start", 1)), ncol = 2)
```

#### Tots els dilluns:

```{r, fig.height= 8, fig.width= 15, fig.align= "center"}
sel_dia <- 
  machine %>% 
  filter(diaSet == 1) 
  
plt <- 
sel_dia %>% 
  ggplot(aes(x = timestamp, y=temp, text= paste("dia=", diaSet, "\n")), alpha = 0.4)+
  geom_point(color="grey70")+
  geom_point(data = subset(sel_dia, out == 1), color = "red", size = 3 )+
  theme_minimal()

ggplotly(plt)

```

#### Dilluns 16-12-2013:

```{r, fig.height= 8, fig.width= 15, fig.align= "center"}
dia_treball <- 
machine %>% 
  filter(diaSet == 1) %>% 
  # filter(jour == "2013-12-16")
  filter(jour == "2013-12-16")

dia_treball %>% 
  ggplot(aes(x = timestamp, y=temp), alpha = 0.4)+
  geom_point(color="grey70")+
  geom_line(color="grey70")+
  geom_point(data = subset(dia_treball, out == 1), color = "red", size = 3 )+
  theme_minimal()
```
